臺灣高等法院臺中分院民事判決　八十八年度重訴字第六四號
　　　原　　　告　甲○○
　　　被　　　告　乙○○
右被告因重傷害案件，經原告提起附帶民事訴訟請求損害賠償事件，經本院刑事庭裁
定（民國八十八年度附民字第九八號）移送審理，本院判決如左：
      主      文
被告應給付原告新臺幣貳佰捌拾捌萬貳仟玖佰伍拾柒元，及自民國八十八年三月四日
起至清償日止，按年息百分之五計算之利息。
原告其餘之訴駁回。
訴訟費用由被告負擔五分之一，餘由原告負擔。
本判決主文第一項於原告以新臺幣玖拾柒萬元供擔保後，得假執行。
原告其餘假執行之聲請駁回。
      事      實
甲、原告方面：
一、聲明：
    （一）、被告應給付原告新台幣（下同）一千六百九十七萬四千九百二十九元，
            及自起訴狀繕本送達翌日起（起訴狀繕本於八十八年三月三日送達）至
            清償日止，按年息百分之五計算之利息。
    （二）、原告願供擔保，請准宣告假執行。
二、陳述：
    （一）、緣被告原為南投縣集集鎮「老地方ＫＴＶ」股東（現為負責人），與該
            ＫＴＶ副總理即訴外人康源宗因內部經營管理問題，於八十七年二月五
            日下午二時許，二人相約談判未諧，不歡而散，因而懷恨在心，同日下
            午八時許，被告見康源宗夥同原告及訴外人廖彗傑、廖彗傑之友人至該
            ＫＴＶ包廂內飲酒作樂，遂夥同十餘名男子闖入包廂尋釁，被告將包廂
            房門踹開之後，即與其中二、三名年籍不詳之成年男子基於重傷害之犯
            意聯絡，分持西瓜刀砍殺原告，致原告受有左尺骨開放性骨折（合併尺
            骨神經受損）、橈神經部份受損、橈動脈及全部屈指肌腱斷裂併骨髓炎
          ，左前臂功能全部喪失之重傷害，案經原告提出告訴，經台灣南投地方
            法院檢察署檢察官偵查終結，並以八十七年度偵字第二七三四號提起公
            訴。
　　（二）、查因故意或過失不法侵害他人權利者，應負損害賠償之責任，民法第一
    　　　　百八十四條定有明文。本件被告基於重傷害之犯意，將原告砍傷，原告
    　　　　自得依法就被告之侵權行為請求賠償。茲將原告受損害情形列明於后，
    　　　均應由被告賠付與原告：
  　　　　　１、醫藥費部分：
    　　　　　　原告因遭被告持西瓜刀砍成重傷，曾至竹山秀傳醫院及台中縣沙鹿
    　　　　　　童綜合醫院治療，醫療費用共計付出五萬九千四百四十二元。
            ２、工作損失部分：
 　　　　　　　 原告原從事種植茶葉事業，因左手被砍，致左臂功能全部喪失，雖
  　　　　　　　鈞院刑事庭援引沙鹿童綜合醫院八十八年七月十二日沙鹿童欽字第
  　　　　　　　三四六號函，認定原告左手手部功能喪失百分之八十之傷害，惟查
  　　　　　　　該院於八十七年八月二十一日出具之勞工保險殘廢診斷書內，卻證
　　　　　　　　明原告左前臂功能已全部喪失。故無論醫院函或診斷書，原告左手
　　　　　　　　手部功能已無法正常運作，也不能工作，與殘廢無異，已當庭請法
　　　　　　　　官勘察在案。故原告對位於南投縣東埔路所有之玉山茶廠之製茶、
　　　　　　　　除草、施肥、採茶等工作均無法親自施做。原告雖請有工人製茶，
　　　　　　　　但製造出來的茶，品質已失原先原告所製特有的品質與風味，故銷
　　　　　　　　量大減，不敷成本，以致茶廠停工，原告只有拿到同學戴景松所開
　　　　　　　　的茶廠去代工，成本因此提高，茲將每年成本增加情形分敘如後：
　　　　　　　Ａ、製茶部分：
  　　　　　　　原告本人原在自己茶廠內親自製茶，製茶工資可省，但左手臂受傷
　　　　　　　　後，原告自己無法單手製茶，只有請人製茶，以每日工資五千元計
　　　　　　　　算（製茶師傅，技術好的，工資一天一萬元還請不到，現在製茶師
　　　　　　　　傅每日之工資是在五千元至七千元不等，是依其製茶技術，口味好
　　　　　　　　壞給予，原告以最低價五千元計算），一年有四季，每季製茶需工
　　　　　　　　作四十五天，四季四十五Ｘ四＝一八０）即工作一百八十天，一年
　　　　　　　　製茶工作損失為九十萬元。
　　　　　　　　Ｂ、除草部分：
　　　　　　　因原告受傷左手前臂功能喪失，無法自行除草（在茶園除草，均是
　　　　　　　　用機器馬達，除草機需雙手同時並用，方能操作機器），故需僱請
　　　　　　　　工人一人將茶園雜草清除，每天工資為二千五百元，每季要除草十
　　　　　　　　天，四季即四十天，一年除草工資為十萬元。
　　　　　　　　Ｃ、施肥部分：
　　　　　　　亦因原告左手受傷，無法親自為施肥工作，一年需施肥六次，一次
　　　　　　　　要連續施肥十五天，僱請工人一人，每日工資為二千元，一年損失
　　　　　　　　施肥工資為十八萬元。
　　　　　　　　Ｄ、雜支部分：
　　　　　　　　原告每月均需從山上茶園到市區辦理與茶園有關之事宜，每月最少
　　　　　　　　二次，每年約需二十五次，因原告左手成殘，無法開車，每次僱車
　　　　　　　　往返，需車資三千元，一年損失車資為七萬五千元。
　　　　　　　  Ｅ、代工部分：
    　　　　　　委請同學戴景松之茶廠代工，利用其機器設備，每台斤要付代工費
　　　　　　　　二百元，製茶成本因而增加，春、夏、秋三季，每季共生產六百台
　　　　　　　　斤茶，冬季約產三百五十台斤茶，一年代工費用為合計為四十三萬
　　　　　　　　元。
    　　　　　　由上述成本增加，合計每年工作損失為一百六十八萬五千元，每月
    　　　　　　損失為十四萬零四百十六元，因原告自八十七年二月十日遭被告砍
    　　　　　　傷左臂，至傷口完全痊癒，約須半年（即八十七年二月十日起至同
　　　　　　　　年九月一日止），此半年期間原告均無法工作，致有八十四萬二千
　　　　　　　　四百九十六元之工作損失。
　　　　    ３、減少勞動能力之損失：
  　　　　　　　原告為被告砍傷致左臂功能全部喪失，傷口痊癒後，只能以右手工
    　　　　　　作，依勞工保險殘障給付標準表核定，一上肢肘關節以上殘缺，為
　　　　　　　　第五等殘，再依減少勞動能力比率表第五等殘減少勞動能力為８４
　　　　　　　　．５９／１００。又依勞動基準法規定，勞工之工作年限，可工作
　　　　　　　　至五十五歲，原告在八十七年九月一日傷口痊癒時，當時年齡為三
　　　　　　　　十五歲又五月十三天，故尚能工作十九年六月又十七天，以十九年
　　　　　　　　半計算（即１９．５），再依霍夫曼計算法，計算式如下：
　　　　　　　　x=a/1+nr現值 (x)=損害總額a/1+年數nx0.05
         　　　 損害總額=0000000元×19.5×0.8459=00000000元
         　　　 現    值=00000000元÷(1+19.5×0.05) =00000000元
　　　　　　４、精神慰藉金：
    　　　　　　原告因被被告砍傷，致原告左前臂功能全部喪失，平日生活，工作
    　　　　　　均極為不便，並造成終生殘廢，原告每思及此，心中悲憤不已，精
　　　　　　　　神上至為痛苦，爰依民法第一百九十五條之規定，請求被告賠付精
　　　　　　　　神上慰藉金二百萬元，聊資補償。
　　　　　　５、綜上所陳，被告共計應給付原告一千六百九十七萬四千九百二十九
　　　　　　　　元。
　　（三）、被告自案發至今，始終均未有賠償之誠意，其因細故即持鋒利之西瓜刀
    　　　，不計後果向原告砍殺，視人命如草芥，並在事後為掩飾其他共犯，拒
    　　　　不吐實，且不願和解，態度蠻橫，原告遭受此重大傷害，左手功能全部
    　　　　喪失，一輩子生活及工作均極感不便，情何以堪，為維權益，始提本訴
　　　　    。
三、證據：提出醫療收據影本十一張、證明書、勞工保險殘廢診斷書等件影本各一份
    為證，並聲請訊問證人楊建成、劉福信。
乙、被告方面：
一、聲明：
    （一）、原告之訴及假執行之聲請均駁回。
    （二）、訴訟費用由原告負擔。
二、陳述：
    （一）、對於原告主張遭被告持刀砍傷之事實，及原告主張支出醫療費用五萬九
            千四百四十二元部分，被告不爭執。
    （二）、原告受傷後，有經過治療，左手功能不可能完全喪失，且原告陳稱其經
            營之茶園，係原告之父所有，原告請求之工作損失、減少勞動能力之損
            失及精神慰藉金均過高，被告不同意。本件被告願支付原告七十萬元，
            但須等被告出獄後，才能賺錢還原告。
三、證據：請求訊問證人廖文濱、謝丞峰。
丙、本院依職權函調臺灣南投地方法院檢察署八十七年度偵字第二七三四號重傷害一
    案全卷。
      理      由
一、本件原告起訴時，起訴狀記載之聲明係請求被告應給付一千七百九十九萬二千九
    百零五元，暨自起訴狀繕本送達翌日起至清償日止，按年息百分之五計算之利息
    ，起訴狀繕本於八十八年三月三日送達被告後，原告復於八十九年五月二十二日
    具狀減縮聲明為被告應給付原告一千六百九十七萬四千九百二十九元，及自起訴
    狀繕本送達翌日起至清償日止，按年息百分之五計算之利息，核與民事訴訟法第
    四百四十六條第一項但書之規定相符，自應准許，事涉程序，合先敘明。
二、本件原告起訴主張被告於八十七年二月五日，在南投縣集集鎮「老地方ＫＴＶ」
    ，持西瓜刀砍殺原告，致原告受有左尺骨開放性骨折（合併尺骨神經受損）、橈
    神經部份受損、橈動脈及全部屈指肌腱斷裂併骨髓炎，左前臂功能全部喪失之重
    傷害，爰依侵權行為損害賠償之規定，請求被告應賠償原告醫療費用五萬九千四
    百四十二元、工作損失八十四萬二千四百九十六元、喪失勞動能力之損害一千四
    百九十一萬五千四百八十七元及精神慰撫金二百萬元，合計為一千六百九十七萬
    四千九百二十九元，及自起訴狀繕本送達被告之翌日起至清償日止，按年息百分
    之五計算之利息等語。
三、被告對於原告主張遭被告持刀砍傷之事實，及原告主張支出醫療費用五萬九千四
    百四十二元部分不爭執，但以原告受傷後，有經過治療，左手功能不可能完全喪
    失，且原告陳稱其經營之茶園，係原告之父所有，原告請求之工作損失、減少勞
    動能力之損失及精神慰藉金均過高，被告不同意諸語置辯。
四、當事人不爭執之事實：本件原告起訴主張被告於八十七年二月五日，在南投縣集
    集鎮「老地方ＫＴＶ」，持西瓜刀砍殺原告，致原告受有左尺骨開放性骨折（合
    併尺骨神經受損）、橈神經部份受損、橈動脈及全部屈指肌腱斷裂併骨髓炎，左
    前臂功能全部喪失之傷害，原告支出醫療費用五萬九千四百四十二元等事實，為
    被告所不爭執，並有原告提出之醫療收據影本十一張、勞工保險殘廢診斷書影本
    一份為證，又有本院依職權函調臺灣南投地方法院檢察署八十七年度偵字第二七
    三四號重傷害一案全卷可稽，自堪信為真實。
五、當事人爭點的論斷：本件被告對於原告所支出之醫療費用五萬九千四百四十二元
    部分，既不爭執，但對於原告主張其左前臂功能全部喪失乙節，則加以否認，並
    以原告其餘請求之金額過高諸語資為抗辯，是本件所應審究者，乃原告之左前臂
    功能是否已達全部喪失之程度及原告所得請求工作損失、喪失勞動能力損失及精
    神慰藉金之金額若干而已﹖茲分述如下：
    （一）、按原告因被告持西瓜刀砍殺，致原告受有左尺骨開放性骨折（合併尺骨
            神經受損）、橈神經部份受損、橈動脈及全部屈指肌腱斷裂併骨髓炎之
            傷害，雖本院刑事庭援引沙鹿童綜合醫院八十八年七月十二日沙鹿童欽
　　　　　　字第三四六號函，認定原告左手手部功能喪失百分之八十之傷害，惟查
            該院於八十七年八月二十一日出具之勞工保險殘廢診斷書內，已證明原
    　　　　告左前臂功能全部喪失，此有原告提出之勞工保險殘廢診斷書影本存卷
    　　　　可稽，再稽諸原告所陳其左手已無法握拳，左手指彎曲，左前臂沒有知
    　　　　覺等情，故本院認為原告左前臂功能已全部喪失，要可認定，是被告抗
    　　　　辯稱原告受傷後，有經過治療，左手功能不可能完全喪失云云，自不能
    　　　　採信。
    （二）、按因故意或過失，不法侵害他人之權利者，負損害賠償責任；不法侵害
            他人之身體或健康者，對於被害人因此喪失或減少勞動能力或增加生活
            上之需要時，應負損害賠償責任；又不法侵害他人之身體、健康．．．
            被害人雖非財產上之損害，亦得請求賠償相當之金額，民法第一百八十
            四條第一項前段、第一百九十三條第一項、第一百九十五條第一項分別
            定有明文。本件原告因被告故意不法之侵權行為，致受有損害，則其本
            於侵權行為之法律關係，請求被告損害賠償，核無不合。茲就原告請求
            賠償各項之金額，審酌析述如下：
    　　　　１、醫療費用部分：
          　原告主張其因遭被告持西瓜刀砍傷，曾至竹山秀傳醫院及台中縣沙鹿童
          　綜合醫院治療，醫療費用共計付出五萬九千四百四十二元之事實，為被
          　告所不爭執，並有原告提出之醫療收據影本十一張、勞工保險殘廢診斷
          　書影本一份為證，又有本院依職權函調臺灣南投地方法院檢察署八十七
          　年度偵字第二七三四號重傷害一案全卷可稽，核屬必要，應予准許。
    　　　　２、工作損失部分：
            本件原告主張其因傷造成Ａ、一年製茶工作損失為九十萬元，Ｂ、一年
            除草工資損失為十萬元，Ｃ、一年損失施肥工資為十八萬元，Ｄ、雜支
            部分一年損失車資為七萬五千元，Ｅ、一年代工費用為四十三萬元。由
            上述成本增加，合計每年工作損失為一百六十八萬五千元，每月損失為
            十四萬零四百十六元，因原告遭被告砍傷左臂，至傷口完全痊癒，約須
            半年，此半年期間原告均無法工作，致有八十四萬二千四百九十六元之
            工作損失等情，固經原告提出證明書影本一份為證，並聲請本院訊問證
            人楊建成、劉福信等人。然查原告本身並未經營茶園，原告所稱之茶園
            係原告之父所有乙節，已據原告自承在卷，則證人劉福信證稱原告有種
            植茶園，證人楊建成證稱係原告受傷後才去原告的茶廠工作，原告之前
            做何事伊不清楚，嗣又陳稱有在原告之茶園工作等情，顯與事實不符，
            自難採信；另證人劉福信雖出具證明書，證明原告種植茶園年數收入約
            為一百八十萬元云云，但原告本身並未種植茶園乙節，已如上述，且證
            人劉福信尚陳稱伊不知原告種植茶園面積多少等語，顯然該證明書尚不
            能憑為原告確有工作收入之證明，自不待言；另原告於本院審理時，自
            承收入來源並無扣繳憑單，未申報綜合所得稅，而帳冊業已流失等情，
            顯然依卷證資料，並無法證明原告受有多少之工作損失，是原告主張其
            因傷受有工作損失八十四萬二千四百九十六元云云，尚難遽採，因此，
            本院認為應以八十七年度最低之基本工資，每個月一萬五千八百四十元
            計算其工作損失，方屬合理。又依卷附勞工保險殘廢診斷書記載，原告
            分別自八十七年二月九日起至八十七年三月二日止，及自八十七年八月
            十七日起至同年月二十一日止住院診療，而原告治療終止審定殘廢日期
            係八十七年八月二十一日，則原告主張其因本件傷害，從受傷至痊癒止
            ，計損失六個月之工作損失乙節，應可採信，是原告計損失工作收入九
            萬五千零四十元，原告請求賠償八十四萬二千四百九十六元，於九萬五
            千零四十元範圍內，應予准許，超過部分，原告並無請求權，應予以駁
            回。
            ３、減少勞動能力損失部分：
            原告主張遭被告砍傷致左臂功能全部喪失，傷口痊癒後，只能以右手工
            作，依勞工保險殘障給付標準表核定，一上肢肘關節以上殘缺，為第五
            等殘，再依減少勞動能力比率表第五等殘減少勞動能力為８４．５９／
            １００。又依勞動基準法規定，勞工之工作年限，可工作至五十五歲，
            原告在八十七年九月一日傷口痊癒時，當時年齡為三十五歲又五月十三
            天，故尚能工作十九年六月又十七天，茲原告請求以十九年半計算（即
            １９．５），則以八十七年度最低之基本工資每個月一萬五千八百四十
            元計算，依霍夫曼係數表扣除中間利息後，原告得請求減少勞動能力損
            失之金額為二百二十二萬八千四百七十五元（四捨五入，計算式詳如附
            表），原告於此數額內之請求，應予准許，至逾此範圍之請求，為無理
            由，應予駁回。
            ４、精神慰藉金（非財產上損害）部分：
            查原告係國中畢業，而被告則係五專三年肄業，原來經營ＫＴＶ、海釣
            場，月入約十萬元，目前已離婚，在南投縣集集鎮有一棟透天屋，價值
            約四百萬元，有貸款約二百多萬元，現遭法院查封等情，已據兩造陳明
            在卷，而原告正值青年，突遭此事故致左前臂功能全部喪失，平日生活
            ，工作均極為不便，爰審酌兩造之身分、地位、經濟能力及原告因本件
            事故，其精神上所受痛苦之程度等一切情狀，認原告請求之精神慰藉金
            以五十萬元為適當，應予准許，至超過此部分之請求，尚屬無據，應予
            駁回。
六、綜上所述，原告本於侵權行為損害賠償之法律關係，請求被告賠償醫療費用五萬
    九千四百四十二元、工作損失九萬五千零四十元、減少勞動能力損失二百二十二
    萬八千四百七十五元及精神慰藉金五十萬元，合計二百八十八萬二千九百五十七
    元，及自起訴狀繕本送達翌日即八十八年三月四日起至清償日止，按年息百分之
    五計算法定遲延利息之範圍內，洵屬有據，應予准許，逾此範圍之請求，即屬無
    據，應予駁回。原告陳明願供擔保，聲請宣告假執行，就原告勝訴部分，核無不
    合，爰酌定相當金額准許之。至原告敗訴部分，其假執行之聲請，已失所依附，
    應予駁回。
七、本案事實已臻明確，兩造其餘攻擊防禦方法，不足以影響本判決結果，爰不一一
    論述，併此敘明。
八、據上論結，本件原告之訴，為一部有理由，一部無理由，依民事訴訟法第七十九
    條但書、第三百九十條第二項判決如主文。
中　　　華　　　民　　　國　　九十一　　年　　　五　　　月　　 十四　　 日
~B1民事第一庭審判長法　官　林陳松
~B2　　　　　　　　法　官　王重吉
~B3　　　　　　　　法　官　李寶堂
右為正本係照原本作成。
如對本判決上訴，須於收受判決送達後二十日內向本院提出上訴書狀，其未表明上訴
理由者，應於提出上訴後二十日內向本院提出上訴理由書（須按他造人數附具繕本）
，並繳納送達用雙掛號郵票拾份（每份參拾肆元）。
上訴時應提出委任律師或具有律師資格之人之委任狀；委任有律師資格者，另應附具
律師及格證書及釋明委任人與受任人有民事訴訟法第四百六十六條之一第一項但書或
第二項（詳附註）所定關係之釋明文書影本。
~B 　 　　　　　　書記官　廖次芬
中　　　華　　　民　　　國　　九十一　　年　　　五　　　月　　 十五　　 日
附註：
民事訴訟法第四百六十六條之一（第一項、第二項）
對於第二審判決上訴，上訴人應委任律師為訴訟代理人。但上訴人或其法定代理人具
有律師資格者，不在此限。
上訴人之配偶、三親等內之血親、二親等內之姻親，或上訴人為法人、中央或地方機
關時，其所屬專任人員具有律師資格並經法院認為適當者，亦得為第三審訴訟代理人
。
　　　　　　　　　　　　　　　　　　　　　　　　　　　　　　　　　　　　Ｙ
附表：
減少勞動能力損失之計算式（元以下均四捨五入）：
１、每月最低基本工資：１５８４０元。
２、一年應給付總額：１５８４０x１２＝１９００８０元。
３、依霍夫曼式計算總額為：１９００８０＋〔（１９００８０÷（１＋０．０５）
    〕＋〔１９００８０÷（１＋２x０．０５）〕＋〔１９００８０÷（１＋３x０
    ．０５）〕＋〔１９００８０÷（１＋４x０．０５）〕＋．．．．〔１９００
    ８０÷（１＋１８x０．０５）〕＋〔１９００８０÷（１＋１９x０．０５）x
    ０．５〕＝0000000元。
４、原告損失勞動能力得請求之總額為：0000000x０．８４５９＝0000
    000元。
